【裁判字號】    97,家訴,192
【裁判日期】    980227
【裁判案由】    確認繼承權不存在
【裁判全文】
臺灣臺北地方法院民事判決             97年度家訴字第192號
原      告  己○○
                        樓
            庚○○
                        樓
            丙○○○
            戊○○
共      同
訴訟代理人  徐光佑律師
被      告  台北市稅捐稽徵處
法定代理人  辛○○
訴訟代理人  乙○○
上列當事人間確認繼承權不存在事件，本院於民國98 年2 月18日
言詞辯論終結，判決如下：
    主    文
確認原告己○○、庚○○、丙○○○、戊○○與被繼承人陳啟育
間繼承關係不存在。
訴訟費用由被告負擔。
    事實及理由要領
一、原告主張與被繼承人陳啟育係兄弟姊妹關係，被繼承人陳啟
    育於民國56年10月間，即與訴外人吳珀英在美國結婚，婚後
    回國宴請親友，當時亦有證人丁○○、甲○○參與，惟未為
    結婚戶籍登記。婚後陳啟育與吳珀英育有陳怡萱、陳怡庭、
    陳怡群3 人，嗣被繼承人陳啟育於96年5 月23日死亡，依據
    現有被繼承人之戶籍資料，並未有結婚登記，亦無相關子女
    之記載。被繼承人死亡後，遺留有台北市○○區○○段2 小
    段823 地號土地因積欠地價稅未繳，而經被告催繳，並調閱
    陳啟育之除戶資料，判定陳啟育為未婚、且無配偶或直系血
    親卑親屬之戶籍資料，依此認定原告為其繼承人，向原告追
    繳被繼承人陳啟育積欠之地價稅款，本件繼承關係之存否不
    確，致原告在法律上地位有不安之狀態存在，提起本件確認
    之訴，有即受確認判決之法律上利益存在，爰提起本件訴訟
    等語。並聲明如主文所示。
二、被告則以依據被繼承人陳啟育之戶籍資料，以被繼承人陳啟
    育未婚等語置辯。
三、按結婚，應有公開儀式及2 人以上之證人，修正前民法第98
    2 條定有明文。又按婚姻成立之要件，依各該當事人之本國
    法，涉外民事法律適用法第11條前段定有明文，復按遺產繼
    承人，除配偶外，依左列順序定之：一直系血親卑親屬；二
    父母；三兄弟姊妹；四祖父母。先順序繼承人均拋棄其繼承
    權時，由次順序之繼承人繼承，民法第1138條、第11 76條
    第6 項前段分別定有明文。本件被繼承人陳啟育於死亡時未
    拋棄中華民國國籍，結婚之成立要件，自應依中華民國法律
    。
四、原告主張之事實，核與證人之證述情節相符：證人張吳端
    到庭結證稱：「我是被繼承人陳啟育的妹妹，但是我被別人
    收養，被繼承人在美國有結婚，後來有回台灣辦喜事，飯店
    是我訂的，喜宴都是我在處理，被繼承人後來還生了三個女
    兒。當初辦婚宴的餐廳好像是在西寧南路，現在好像已經倒
    了，我還保有當初被繼承人在美國結婚的照片。」等語在卷
    ，又證人丁○○到庭結證稱: 「被繼承人民國56年結婚，在
    美國結婚，但是有回台灣請客，就找了幾個親戚朋友，也沒
    有包紅包，但是喜宴的錢是我們出的。請客之後就回美國了
    ，結婚之後也有回台灣幾次。」等語在卷（見本件98年2 月
    18日言詞辯論筆錄），此外，並有原告所提出被繼承人陳啟
    育結婚儀式照片與全家福照片為證，原告之主張堪信為真。
    依據上開規定，陳啟育與吳珀英二人結婚成立生效，該二人
    於婚後並育有三名女兒，既皆未拋棄繼承，則被繼承人之遺
    產應由其配偶及三名子女繼承，是原告對於被繼承人之遺產
    ，自無繼承權可言，至為明確，被告僅執該被繼承人之除戶
    資料置辯，殊不足採信。原告據以請求確認就被繼承人陳啟
    育之遺產之繼承權不存在，為有理由，應予准許。
四、結論：本件原告之訴，為有理由，依民事訴訟法第78條，判
    決如主文。
中    華    民    國    98    年    2     月    27    日
                    家事法庭法  官  彭南元
以上正本係照原本作成。
如對本判決上訴，須於判決送達後20日之不變期間內，向本院提
出上訴狀
中    華    民    國    98    年    2     月    27    日
                            書記官  尹遜言


司法院資訊處製作；財團法人民間司法改革基金會備份。
